【裁判字號】    94,重訴,36
【裁判日期】    950929
【裁判案由】    違反證券交易法等
【裁判全文】
臺灣桃園地方法院刑事判決              94年度重訴字第36號
公  訴  人  台灣桃園地方法院檢察署檢察官
被      告  甲○○
選任辯護人  許巍騰律師
            李怡卿律師
被      告  辛○○
上列被告等因違反證券交易法等案件，經檢察官提起公訴（93年
度偵字第14245 號、93年度偵字第14245 號、94年度偵字第270
號），本院判決如下︰
    主  文
甲○○連續為他人處理事務，意圖為自己不法之利益，而為違背
其任務之行為，致生損害於本人之財產，處有期徒刑貳年。其餘
被訴部分公訴不受理。
本件辛○○部分管轄錯誤，移送於台灣台北地方法院。
    事  實
一、甲○○係原設於桃園縣大園鄉○○○路○段八二四號祥通電
    子股份有限公司（下稱祥通公司，現已廢止）之董事長，為
    公司法所規定之公司負責人，係受祥通公司之託，為祥通公
    司處理事務之人，應忠實執行業務並盡善良管理人之注意義
    務，明知公司業務之執行，除公司法或章程規定應由股東會
    決議之事項外，均應由董事會決議行之，竟基於意圖為自己
    不法利益之概括犯意，於民國九十一年三月底透過辛○○介
    紹而認識張鑑紹，並與張鑑紹協議以其所有之祥通公司股票
    交換張鑑紹所有之昱翰科技股份有限公司（下稱昱翰公司）
    股票，交換價格為祥通公司股票每股新台幣（下同）十八元
    、昱翰公司股票每股十元，雙方於九十一年四月三十日在昱
    翰公司辦理股票移轉，甲○○將其所取得原登記於余聲明、
    丙○○、林采潔、張儷馨名下共九十萬股之昱翰公司股票登
    記於其所借用之周紹盛名下，並在未經祥通公司董事會決議
    之情形下，違背其職務，以祥通公司負責人之身分，代表祥
    通公司以超過其購入價格甚多即每股二十五元之價格，自周
    紹盛名下購入六十六萬股之昱翰公司，而於同日自周紹盛名
    下登記至祥通公司名下，致祥通公司對周紹盛負有一千六百
    五十萬元之債務，而生損害於祥通公司之利益。於九十一年
    七月二十三日，復未經祥通公司董事會決議，違背其職務，
    將祥通公司所有之前揭昱翰公司股票十七萬股，轉讓與謝志
    民，用以清償其個人對謝志民所負之債務，並將祥通公司所
    有之昱翰公司股票四十九萬股，以每股四元之價格（當時市
    價約每股十元），販售至其人頭謝志民名下，致生損害於祥
    通公司之財產。
二、案經法務部調查局桃園縣調查站移送及己○○、戊○○、庚○○告訴，以及辰○○、子○○、寅○○、卯○○、癸○○
    、壬○○、丑○○訴由台灣台北地方法院檢察署呈請台灣高
    等法院檢察署檢察長令轉台灣桃園地方法院檢察署檢察官偵
    查起訴。
    理  由
壹、有罪部分：
一、程序方面：
  (一)按被告以外之人於審判外之言詞或書面陳述，除法律有規定
    者外，不得作為證據；被告以外之人於偵查中向檢察官所為
    之陳述，除顯有不可信之情況者外，得為證據，刑事訴訟法
    第一百五十九條第一項、第一百五十九條之一第二項分別定
    有明文。經查，證人謝志民、周紹盛於檢察官前所為之證述
    ，業經具結，且亦無何顯有不可信之情況，依前揭法條，自
    應有證據能力。
  (二)刑事訴訟法第一百五十九條第一項雖規定，被告以外之人於
    審判外之言詞或書面陳述，除法律有規定外，不得作為證據
    。然同法第一百五十九條之五第一項、第二項亦規定，被告
    以外之人於審判外之言詞或書面陳述，經當事人於審判程序
    同意作為證據，法院審酌該言詞陳述或書面陳述作成時之情
    況，認為適當者，亦得為證據；當事人、代理人或辯護人於
    法院調查證據時，知有第一百五十九條第一項不得為證據之
    情形，而未於言詞辯論終結前聲明異議者，視為有前項之同
    意。經查，證人謝志民、周紹盛、張鑑紹於調查局之證述，
    經檢察官引為證據，而被告甲○○於本院準備及審判程序中
    均未對證人謝志民、周紹盛、張鑑紹於調查局之證述聲明異
    議，依前揭法條，應視為有同法第一百五十九條之五第一項
    之同意，而本院審酌證人謝志民、周紹盛、張鑑紹係由調查
    局製作筆錄，詢問過程亦無何不當或違法之情事，認將被害
    人之證述作為證據，並無不當，依前揭法條，自有證據能力
    。
二、訊據被告甲○○固不否認有於前揭時、地將自張鑑紹處換來
    之昱翰公司六十六萬股股票以每股二十五元之價格售與祥通
    公司，後又將該六十六萬股股票登記至謝志民名下等情，惟
    矢口否認有何背信之犯行，辯稱購買昱翰公司股票前有跟祥
    通公司之董事打過招呼，係因看好昱翰公司股票將來會賺錢
    ，且祥通公司亦未給付價金，至於將昱翰公司股票登記至謝
    志民名下，係因祥通公司積欠謝志民債務，故用以清償債務
    云云。
三、經查：
  (一)被告甲○○係為祥通公司董事長，係為祥通公司處理事務之
    人，於前揭時、地與張鑑紹協議以其所有之祥通公司股票交
    換張鑑紹所有之昱翰公司股票，交換價格為祥通公司股票每
    股十八元、昱翰公司股票每股十元，被告將其取得之九十萬
    股昱翰公司股票登記於周紹盛名下，又以祥通公司負責人之
    身分，代表祥通公司以每股二十五元之價格向周紹盛購入六
    十六萬股之昱翰公司股票，後將祥通公司所有之前揭昱翰公
    司六十六萬股轉讓與謝志民等情，業據被告供述屬實（見本
    院九十五年九月十五日審判筆錄第七０至七二頁），核與周
    紹盛、謝志民、張鑑紹之證述相符（見九十一年度他字第一
    八二五號偵查卷第二００至二０二頁背面、一九一頁背面至
    一九二頁、第一九三頁背面至一九四頁、九十二年度偵緝字
    第九八四號偵查卷第一三三至一三四頁），並有祥通公司股
    票影本二紙、財政部台北市國稅局證券交易稅一般代徵稅額
    繳款書影本七紙、昱翰公司股票轉讓過戶申請書影本八紙在
    卷可稽（見九十一年度他字第一八二五號偵查卷第一九六至
    一九八頁、九十三年度偵字第一四二四五號偵查卷第一三九
    至一四四頁、九十四年度偵字第二七０號卷二偵查卷第二七
    五至二七八頁），自堪認定為真實。
  (二)按公司業務之執行，除本法或章程規定應由股東會決議之事
    項外，均應由董事會決議行之，公司法第二百零二條定有明
    文。又依公司法第二百零四條、第二百零五條第一項、第二
    百零六條第一項分別規定：「董事會之召集，應載明事由，
    於七日前通知各董事及監察人。但有緊急情事時，得隨時召
    集之」、「董事會開會時，董事應親自出席」、「董事會之
    決議，除本法另有規定外，應有過半數董事之出席，出席董
    事過半數之同意行之」，可知董事會應以會議之方式，由董
    事親自參與，進行討論，並經決議之方式為之，始符合董事
    會之成立在使全體董事經由參與董事會會議，互換意見，集
    思廣益，以正確決定公司業務執行方針之立法意旨。經查，
    祥通公司以公司資金購買被告所有登記於周紹盛名下之昱翰
    公司股票，自屬公司業務之執行，依上揭規定，自應由董事
    會決議行之。而被告甲○○自承以祥通公司名義購買周紹盛
    名下之昱翰公司股票，並未經董事會決議，僅其與其他董事
    打過招呼而已等語（見本院九十五年九月十五日審判筆錄第
    六五、六六、七０頁），被告甲○○為祥通公司董事長，於
    執行職務時未依公司法規定經董事會決議即自行為購買昱翰
    公司股票，自屬違背其任務之行為。
  (三)被告甲○○辯稱祥通公司購買昱翰公司股票並未實際支出價
    金，自無損害，故其行為並不構成背信云云。經查，被告甲○○係以換股之方式，以每股十元之代價取得昱翰公司股票
    九十萬股，後以每股二十五元之價格售與祥通公司等情，業
    如上述，被告一方面以實際出賣人之身分出售昱翰公司股票
    與祥通公司，一方面則以祥通公司董事長之身分同意自被告
    甲○○之人頭周紹盛名下購入昱翰公司股票，被告甲○○將
    其所有每股價值十元之昱翰公司股票，以每股二十五元之價
    格售與祥通公司，致祥通公司以高出市價九百九十萬元（六
    十六萬股乘以二十五元減掉六十六萬股乘以十元）之價格購
    入昱翰公司股票，並因此對周紹盛負有一千六百五十萬元之
    債務，是被告甲○○之行為已對祥通公司之利益造成損害，
    洵堪認定，故被告甲○○辯稱祥通公司並無損害云云，自無
    可採。
  (四)被告甲○○自余聲明、丙○○、林采潔、張儷馨名下將九十
    萬股昱翰公司股票轉讓登記於周紹盛名下，及自周紹盛名下
    將前揭九十萬股昱翰公司股票中之六十六萬股登記至祥通公
    司名下，均係在同一天（即九十一年四月三十日）完成，此
    為被告甲○○所自承，並有昱翰公司股票轉讓過戶申請書影
    本八紙在卷可稽（見本院九十五年九月十五日審判筆錄第七
    一頁、九十四年度偵字第二七０號卷二偵查卷第二七五至二
    七八頁），被告甲○○在一天內購入昱翰公司股票，並將昱
    翰公司股票轉售與祥通公司，因而從中獲利九百九十萬元，
    是被告甲○○係為自己不法利益之意圖，自堪認定。
  (五)被告甲○○辯稱係因謝志明幫祥通公司做裝潢、水電，祥通
    公司因而對謝志民負有債務，後祥通公司因財務狀況不佳，
    其幫祥通公司處理債務時，遂以前述祥通公司所有之昱翰公
    司股票清償對謝志民之債務云云。經查，證人謝志明於調查
    局時證述因承接被告甲○○介紹之部分案件中，與業主有所
    糾紛而無法取得尾款，總數在二百萬元左右，透過被告甲○○向業主追索，未有結果，被告甲○○遂答應要代為清償，
    後來被告甲○○提議以昱翰公司股票來償債等語（見九十一
    年度他字第一八二五號偵查卷第一九一頁背面），後於偵查
    中則稱其實債務沒有二百萬元，僅一百七十萬元左右，被告
    甲○○係拿一百七十張昱翰公司股票做抵償。因為要以昱翰
    公司股票做抵償，所以有交身份證影本及印章給被告甲○○
    辦理過戶。被告甲○○除用以清償債務之一百七十張外，有
    將其他昱翰公司股票過戶到其名下，被告甲○○說係祥通公
    司與他人有債權，不方便出面，故以其為人頭，至於被告甲○○事後如何處理，其並不知等語（見九十二年度偵緝字第
    九八四號偵查卷第一三四至一三五頁），證人與被告甲○○
    間並無仇隙，且於偵查中亦係於具結後證述，自無甘冒偽證
    罪之處罰而為虛偽陳述之理，是證人謝志民所述，應為可採
    ，是被告甲○○以祥通公司所有之一百七十張昱翰公司股票
    用以清償「自己」對謝志民之一百七十萬元債務，並將其餘
    四十九萬股昱翰公司股票亦以謝志民為人頭，登記於謝志民
    名下，自堪認定。
  (六)被告甲○○係以一百七十張昱翰公司股票用以清償「自己」
    對謝志民之一百七十萬元債務，業如前述，足認昱翰公司股
    票於當時每股尚有十元之價格，而被告自承係以每股四元之
    價格轉讓登記於謝志民名下，並有財政部台北市國稅局證券
    交易稅一般代徵稅額繳款書影本一紙在卷可稽（見九十三年
    度偵字第一四二四五號偵查卷第一三九頁），被告甲○○先
    以祥通公司所有之昱翰公司股票十七萬張用以清償「自己」
    對謝志民之債務，又以每股四元之低價將祥通公司所有之昱
    翰公司股票四十九萬股轉讓登記至其人頭謝志民名下，造成
    祥通公司四百六十四萬元之損害（十七萬股乘以十元加上四
    十九萬股乘以六元），顯係為圖自己之利益，而違反其身為
    祥通公司負責人應忠實執行業務及盡善良管理人之義務，致
    生損害於祥通公司之財產。
  (七)綜上，被告甲○○所辯不足採信，本件事證明確，被告甲○○犯行堪予認定，應依法論科。
三、論罪科刑之依據：
  (一)被告甲○○行為後，刑法於九十四年二月二日修正公布，於
    九十五年七月一日施行。按行為後法律有變更者，適用行為
    時之法律，但行為後之法律有利於行為人者，適用最有利於
    行為人之法律，現行刑法第二條第一項定有明文。刑法第二
    條本身雖經修正，但刑法第二條既屬適用法律之準據法，本
    身尚無比較新舊法之問題，應一律適用裁判時之現行刑法第
    二條規定以決定適用之刑罰法律，核先敘明。又以本次刑法
    修正之比較新舊法，應就罪刑有關之共犯、未遂犯、想像競
    合犯、牽連犯、連續犯、結合犯，以及累犯加重、自首減輕
    暨其他法定加減原因（如身分加減）與加減例等一切情形，
    綜其全部罪刑之結果而為比較（參見最高法院九十五年度第
    八次刑庭會議決議）。經查：
  1.刑法第三百四十二條第一項背信罪，法定刑得科銀元一千元
    以下罰金，據修正後刑法施行法增訂第一條之一：「中華民
    國九十四年一月七日刑法修正施行後，刑法分則編所定罰金
    之貨幣單位為新台幣。九十四年一月七日刑法修正時，刑法
    分則編未修正之條文定有罰金者，自九十四年一月七日刑法
    修正施行後，就其所定數額提高為三十倍。但七十二年六月
    二十六日至九十四年一月七日新增或修正之條文，就其所定
    數額提高為三倍」及刑法第三十三條第五款修正為：「主刑
    之種類如下：五、罰金：新台幣一千元以上，以百元計算之
    」等規定，是依修正後之法律，刑法第三百四十二條第一項
    背信罪所得科處之罰金刑最高為新台幣三萬元、最低為新台
    幣一千元；然依被告行為時之刑罰法律，即罰金罰鍰提高標
    準條例第一條前段規定得提高之倍數為十倍及刑法第三十三
    條第五款規定之罰金最低額一元計算，該罪之罰金刑最高為
    銀元一萬元，最低額為銀元一元，換算為新台幣，最高額雖
    與新法同為新台幣三萬元，然最低額僅為新台幣三元。因此
    ，比較上述修正前、後之刑罰法律，修正後之刑法並未有利
    於被告甲○○。
  2.被告甲○○行為後，刑法第五十六條連續犯之規定，業於九
    十四年一月七日修正刪除，並於九十五年七月一日施行，則
    被告甲○○之犯行，因行為後新法業已刪除連續犯之規定，
    此刪除雖非犯罪構成要件之變更，但顯已影響行為人刑罰之
    法律效果，自屬法律有變更，依新法第二條第一項規定，比
    較新、舊法結果，修正後之刑法並未有利於被告甲○○。
  3.綜合上述，各條文修正前、後之比較，九十五年七月一日修
    正施行後之刑法規定並未有利於被告甲○○，揆諸前揭最高
    法院決議及修正後刑法第二條第一項前段、後段規定之「從
    舊、從輕」原則，自應全部適用被告甲○○行為時之法律，
    即修正前刑法之相關規定予以論處。
  (二)核被告甲○○所為，係犯行為時刑法第三百四十二條第一項
    背信罪。檢察官認被告甲○○以祥通公司負責人之身分由祥
    通公司以每股二十五元自周紹盛名下購入六十六萬股之昱翰
    公司，因祥通公司資金不足，無法付款，被告甲○○之背信
    行為僅構成未遂，漏未斟酌祥通公司已因此交易而對周紹盛
    負有一千六百五十萬元之債務，是被告甲○○之行為已對祥
    通公司之利益造成損害，而達既遂之程度，惟因其罪名同為
    「背信」，僅行為態樣有既遂未遂之分，即無庸依刑事訴訟
    法第三百條變更檢察官起訴之法條。被告甲○○多次背信犯
    行，時間緊接，方法相同，觸犯犯罪構成要件相同之罪名，
    顯係基於概括之犯意為之，依連續犯規定論以一罪，並依修
    正前刑法第五十六條之規定加重其刑。爰審酌被告甲○○之
    素行，為圖私人之利益，不顧其身為祥通公司負責人，應善
    盡為祥通公司處理事務之職責，屢為違背職務之行為，對祥
    通公司之損害非輕，犯後猶飾詞否認等一切情狀，量處如主
    文所示之刑，以示懲儆。
貳、不受理部分：
一、公訴意旨另以：被告甲○○係祥通公司負責人，於八十九年
    六月、十一月間，祥通公司經董事會決議辦理增資。甲○○
    明知增資股款應由股東實際繳納，亦明知該二次增資股款實
    際並未收足，竟為辦理公司增資登記，基於概括之犯意，經
    由不知情之羅玉英介紹，向不知情之謝曜駿各借得五千萬元
    、七千五百萬元，分別由謝曜俊借用之羅緣珠帳戶及謝曜俊
    本人帳戶，將前開金額分筆存入甲○○個人帳戶，再分別轉
    存入祥通公司所開立台北國際銀行西門分行、台北國際商業
    銀行南蘆洲分行存款帳戶內，作為已收足股款之證明，並分
    別製作不實之「增加資本股東繳納股款明細表」、「資產負
    債表」、「試算表」等報表及文書表明收足股款之旨（其中
    「資產負債表」、「試算表」之製表、主辦會計人員及負責
    人欄均蓋用甲○○章），致使財務報表發生不正確之結果，
    復利用不知情之會計師楊恩賜，依上開不實股款繳納證明（
    即存摺存款記載）、報表及文書，查核製作祥通公司資本額
    查核報告書，提向經濟部申請公司增資登記，使不知情之承
    辦公務員誤以為祥通公司各股東已依規定繳足股款，符合增
    資規定，將該不實事項登載於職務上所掌之「有限公司變更
    事項登記卡」上，而分別核准增資登記。辦訖後甲○○隨即
    將前開證明為股款之借款全數自祥通公司前揭帳戶提出，先
    轉入其個人名下帳戶，再將該款存入謝耀駿帳戶內返還之。
    嗣祥通公司於八十九年十二月間遷往桃園縣大園鄉○○○路
    ○段八二四號營業，九十年十一月五日，祥通公司再度經董
    事會決議辦理增資，甲○○又因該次增資之股款無法收足，
    復承前之同一概括犯意，以前述二次增資案相同之手法，向
    謝曜俊借款一千五百十五萬元，輾轉存入祥通公司在台北國
    際商業銀行西門分行帳戶，以做為增資股款收足之證明，並
    編製不實之「股東繳納現金股款明細表」，交由不知情之公
    司會計乙○○、鍾麗芳等人據以編製不實「資產負債表」、
    「試算表」等文件表明收足股款，再委由不知情之會計師林
    文祥查核簽證後持向經濟部行使，再次完成祥通公司一千五
    百十五萬元增資登記。九十一年二月二十日，祥通公司復決
    議通過增資，甲○○於九十一年四月間，再度因辦理增資之
    股款無法收足，承上揭概括犯意，向謝曜俊借款九千九百萬
    元，輾轉存入祥通公司台北銀行龍山分行號帳戶內作為增資
    存款證明，另基於行使偽造私文書之犯意，未經公司會計丁○○同意，擅自盜用丁○○之印章，蓋於不實「增資股東繳
    款明細表」、「資產負債表」、「試算表」上，足生損害於
    丁○○，復委由不知情之會計師楊恩賜辦理查核簽證後持向
    經濟部辦理增資登記，均足生損害於主管機關對於公司資本
    登記管理之正確性。甲○○明知有價證券之發行不得有虛偽
    、詐欺或其他足使人誤信之行為，竟基於概括犯意，連續於
    前開四次虛偽增資登記後，發行祥通公司股票，使人誤信祥
    通公司所發行之新股已認購足額並繳足股款。迨於九十年下
    旬起，祥通公司因實際資金不足、印刷電路板景氣不佳及廠
    商倒帳而瀕臨倒閉，其股價所剩無幾，甲○○不甘損失，為
    能高價出脫手中持股（含人頭股東簡秀娟股票）及尋求股票
    買賣獲取不法金錢，竟基於意圖為自己不法所有之概括犯意
    ，先於九十一年初，以每股三元三角之價格大量買得如起訴
    書附表一所示股東所持有祥通公司股票（均未辦理交割過戶
    ），另於同期間，則不斷利用不實祥通公司營運計劃書、中
    國早報晚報、工商時報、經濟日報、電子工業週刊、企業與
    產業等刊物，對外發佈不實訊息，佯稱祥通公司為前景看好
    之印刷電路板廠商，擁有相當先進之「平整塞孔技術」，預
    計九十一年營收可呈倍數成長，並有中華開發公司等法人入
    股及透過富邦證券公司輔導，預計將於九十一年六、七月間
    申請上櫃云云，製造投資祥通公司可獲利之不實訊息，並為
    能取信於人，更基於業務上文書登載不實，以及承上揭利用
    不正當方法，致使財務報表發生不實之結果及使公務員登載
    不實之概括犯意，明知祥通公司上揭四次現金增資係屬虛偽
    ，以及祥通公司八十九年四月間，向林政利所購，而與張松
    森、張鎮洲訂約購入之桃園縣大園鄉○○段三塊厝小段五二
    ０至五二五、五二六之二、五二七地號、建物一一九之一、
    一一九之二、一二六、五六０號土地及廠房，實際支出價金
    為一億三千萬元，竟於九十一年五月間，在桃園縣大園鄉公
    司所在地為業務上所製作祥通公司「公開說明書」時，除將
    上揭四次虛偽不實增資之資本登載其上，並浮列上開土地、
    廠房原始成本為一億四千六百二十五萬元，並委由不知情之
    會計師李佩璽、吳昭德查核製作「財務報表」，於同年月間
    ，持向財政部證券暨期貨管理委員會（已更名為行政院金融
    監督委員會證券期貨局）申請補辦以普通股二千六百三十一
    萬股，每股面額十元，總額二億六千三百十萬元為公開發行
    股票，致使不知情之承辦公務員誤以為祥通公司符合補辦發
    行程序，而將該不實事項登載於職務上所掌之公文書上，並
    於九十一年六月四日核准發行，致生損害於證券主管機關對
    於股票發行管理之正確性，藉此準備上櫃、上市假象哄抬祥
    通公司股價，使附表二所示之投資人等因而陷於錯誤，不知
    祥通公司股票當時實際價值僅剩三元三角，誤以為獲利可期
    仍具有相當之價格，因而或透過「仲強企業管理顧問有限公
    司」（下稱仲強公司）職員居間介紹，或私下透過管道，以
    每股單價十八元至四十五元不等之高價，向甲○○買入或以
    股票互易如起訴書附表二所示祥通公司股票。隨後，祥通公
    司即自九十一年七月十日起開始大量跳票，旋即歇業停止營
    運，甲○○則於九十一年七月間走避國外，投資人等始知受
    騙，因認被告甲○○涉犯公司法第九條第一項公司應收股款
    未實際繳納而以申請文件表明收足罪、商業會計法第七十一
    條第五款商業負責人利用不正當方法致使財務報表發生不實
    之結果罪、刑法第二百十六條、第二百十條之行使偽造私文
    書罪、第二百十四條之使公務員登載不實事項於公文書罪、
    違反證券交易法第二十條第一項有價證券之募集、發行、私
    募或買賣，不得有虛偽、詐欺或其他足致他人誤信之行為之
    規定，犯同法第一百七十一條第一項第一款之罪、刑法第二
    百十六條、第二百十五條之行使業務上登載不實文書罪、商
    業會計法第七十一條第五款之罪及刑法第三百三十九條第一
    項之詐欺取財罪等罪嫌。
二、按已經提起公訴或自訴之案件，在同一法院重行起訴者，應
    諭知不受理之判決，並得不經言詞辯論為之，刑事訴訟法第
    第三百零三條第二款、第三百零七條分別定有明文。又訴訟
    上所謂一事不再理之原則，關於實質上一罪或裁判上一罪，
    均有其適用，復經最高法院六十年台非字第七七號著有判例
    要旨可參。又被告行為後，刑法第五十六條連續犯、第五十
    五條牽連犯之規定，業於九十四年一月七日修正公布刪除，
    並於九十五年七月一日施行，則被告之犯行，因行為後新法
    業已刪除連續犯之規定，此刪除雖非犯罪構成要件之變更，
    但顯已影響行為人刑罰之法律效果，自屬法律有變更，依新
    法第二條第一項之規定，比較新、舊法結果，仍應適用較有
    利於被告之行為時法律即舊法論以連續犯及牽連犯（最高法
    院九十五年第八次刑事庭會議決議參照）。
三、經查：
  (一)被告甲○○於九十一年六月二十一日下午明知為不實之事項
    而登載於其業務上作成之董事會議記錄文書，並於九十一年
    六月下旬某日，在台灣地區某地，由與其有犯意聯絡之不詳
    姓名之人在日期祥通公司董事會議之簽到簿董事簽到欄上偽
    造董事劉馨蔚、庚○○、陳耀聰、簡俱揚之簽名而偽造完成
    董事劉馨蔚、庚○○、陳耀聰、簡俱揚簽到參加該次董事會
    議之文書；並將該偽造之簽到簿連同前開不實之董事會會議
    記錄，轉交予不知情之安侯建業會計師事務所人員以便申請
    該公司之公司變更登記。復於九十一年六月下旬某日，在台
    灣地區某地，由上開不詳姓名之人，在董事願任同意書立同
    意書人欄上，偽造「劉馨蔚」、「庚○○」、「陳耀聰」簽
    名各一枚而偽造完成之「劉馨蔚」、「庚○○」、「陳耀聰
    」名義之董事願任同意書各一份，並在監察人願任同意書立
    同意書人欄上，偽造「簡俱揚」、「戊○○」、「余適安」
    簽名各一枚而偽造完成之「簡俱揚」、「戊○○」、「余適
    安」名義之監察人願任同意書各一份，偽造完成後，由被告
    甲○○於同年六月下旬某日，在上址祥通公司內，交予不知
    係偽造之乙○○，再由乙○○於同年七月上旬某日，交予不
    知情之安侯建業會計師事務所人員；利用該不知情之該會計
    師事務所人員，於九十一年七月八日持上開偽造之簽到簿、
    董事願任同意書、監察人願任同意書、不實之董事會會議記
    錄等，向經濟部商業司申請公司變更登記而行使之犯行，經
    台灣桃園地方法院檢察署檢察官於以九十二年度偵緝字第一
    ０三五號偽造文書案件聲請簡易判決處刑，並於九十三年十
    一月十一日繫屬於本院，經本院以九十三年度桃簡字第一八
    六二號刑事簡易判決判處被告甲○○行使偽造私文書，處有
    期徒刑五月，如易科罰金，以三百元折算一日，嗣經上訴，
    而於九十四年十一月十七日繫屬於本院第二審合議庭，並由
    本院九十四年簡上字四五一號偽造文書案件審理，尚未判決
    確定，此有本院九十三年度桃簡字第一八六二號刑事簡易判
    決、台灣高等法院被告前案紀錄表在卷可稽。
  (二)本件被告甲○○自八十九年十一月至九十一年十一月間，多
    次明知為不實之事項，而登載於其業務上作成之文書之行為
    及於九十一年四月間，基於行使偽造私文書之犯意，未經公
    司會計丁○○同意，擅自盜用丁○○之印章，蓋於不實「增
    資股東繳款明細表」、「資產負債表」、「試算表」上，並
    持以行使等行為，遭檢察官於本件起訴，經查，本次之犯罪
    時間與前述本院九十四年簡上字四五一號偽造文書案件之犯
    罪時間，二者均有所重疊，客觀上時間緊接，又均係基於處
    理祥通公司之相關業務而為，犯罪方法相同，觸犯犯罪構成
    要件相同之罪名，主觀上顯係基於概括犯意而為，具有連續
    犯之裁判上一罪關係，自堪認定。又被告甲○○本件行使偽
    造私文書、行使不實業務文書犯行，檢察官認與所涉犯公司
    法第九條第一項公司應收股款未實際繳納而以申請文件表明
    收足罪、商業會計法第七十一條第五款商業負責人利用不正
    當方法致使財務報表發生不實之結果罪、第二百十四條之使
    公務員登載不實事項於公文書罪、違反證券交易法第二十條
    第一項有價證券之募集、發行、私募或買賣，不得有虛偽、
    詐欺或其他足致他人誤信之行為之規定，犯同法第一百七十
    一條第一項第一款之罪、商業會計法第七十一條第五款之罪
    及刑法第三百三十九條第一項之詐欺取財罪等行為，有方法
    結果之牽連犯關係，故與前述本院九十四年簡上字四五一號
    偽造文書案件之事實，亦有裁判上一罪之關係。檢察官於九
    十四年四月三十日復就被告有裁判上一罪關係之本案，向本
    院重行起訴，且於九十四年六月一日繫屬於本院，依照上開
    說明，本件此部分犯行應為前揭本院審理中尚未判決確定之
    偽造文書案件起訴效力所及，而本件係由檢察官提起訴公訴
    且繫屬在後，應為諭知公訴不受理之判決，並將本案之被告
    甲○○其餘犯行移由繫屬在先之本院九十四年簡上字四五一
    號偽造文書案件併同審理，附此敘明。
、移轉管轄部分：
一、公訴意旨另以：被告辛○○為仲強公司負責人，明知該公司
    並非證券商，不得經營證券業務，竟於九十一年間，在祥通
    公司桃園縣大園鄉所在地，連續以仲強公司名義，分別由所
    屬職員李龍田、杜玲靜、黃涓坪、吳金盾、白至翔、黃炯桐
    及洪文勇等人，向曹木和、辰○○、卯○○、寅○○、子○○、許庚振、壬○○、癸○○、楊智盛、許桓升、黃智鑠、
    張紹鑑、丙○○等人報告買賣祥通公司股票之機會，以及向
    羅火練報告買進立眾國際股份有限公司（下稱立眾公司）、
    嘉昇科技股份有限公司（下稱嘉昇公司）股票之機會，代為
    購買如起訴書附表二所示之祥通公司股票、立眾公司股票五
    千股及嘉陞公司股票四萬股，部分收得價金並集中至辛○○
    所開立台灣銀行忠孝分行帳戶後轉付，仲強公司則因股票買
    賣之成交從中獲取報酬，因認被告違反證券交易法第四十四
    條第一項非券商不得經營證券業務之規定，應依同法第一百
    七十五條之規定論處。
二、按案件由犯罪地或被告之住所、居所或所在地之法院管轄，
    刑事訴訟法第五條第一項定有明文；又無管轄權之案件，應
    諭知管轄錯誤之判決，並同時諭知移送於管轄法院，且得不
    經言詞辯論為之，刑事訴訟法第三百零四條、第三百零七條
    亦分別有明文。
三、經查：
  (一)本件被告辛○○係設籍於台北市○○區○○路一八０巷四十
    號三樓，有法務部戶役政連結作業系統表一份附卷可稽，而
    被告辛○○於調查局、檢察官訊問及本院訊問時均未陳明有
    其他居所，足見被告之住所、居所或所在地並非在本院轄區
    。
  (二)仲強公司係設於台北市大安區○○○路○段一０七號十一樓
    ，此有公司及分公司基本資料查詢單一紙在卷可稽，被告辛○○既係由仲強公司之職員向前述之被害人報告購買股票之
    機會，而款項亦係進入被告辛○○開立之台灣銀行忠孝分行
    帳戶，是認本件被告犯罪地均係在台北市○○○路一帶，亦
    非屬本院轄區。
四、綜上所述，被告之犯罪地或被告之住所、居所或所在地均非
    位於本院轄區，檢察官誤向本院起訴，揆諸首開說明，自有
    未合，爰為管轄錯誤之判決，並諭知本件移轉於有管轄權之
    台灣台北地方法院。
據上論斷，應依刑事訴訟法第二百九十九條第一項前段、第三百
零三條第二款、第三百零四條，九十五年七月一日修正施行後刑
法第二條第一項前段、修正施行前刑法第五十六條、第三百四十
二條第一項，罰金罰鍰提高標準條例第一條前段，判決如主文。
本案經檢察官姚重珍到庭執行職務。
中    華    民    國    95    年    9     月    29    日
                  刑事第一庭審判長法  官  曾淑華
                                  法  官  朱美璘
                                  法  官  王耀興
以上正本證明與原本無異。
如不服本判決書應於送達後10日內向本院提出上訴狀。
                                  書記官  劉晨輝
中    華    民    國    95    年    10    月    3     日
附錄本案論罪科刑法條全文
中華民國刑法第342 條
為他人處理事務，意圖為自己或第三人不法之利益，或損害本人
之利益，而為違背其任務之行為，致生損害於本人之財產或其他
利益者，處五年以下有期徒刑、拘役或科或併科一千元以下罰金
。
前項之未遂犯罰之。


司法院資訊處製作；財團法人民間司法改革基金會備份。
